最高法院刑事判決　　　　　　九十四年度台上字第一三八０號
　　上 訴 人　甲○○
　　　　　　　　　　　號
　　上訴人即
　　被　　告　乙　○原名蕭麗.
　　被　　告　丙○○
上列上訴人甲○○自訴被告等偽造文書案件，不服台灣高等法院
中華民國九十一年一月三十日第二審判決（九十年度上訴字第二
九九七號，自訴案號：台灣桃園地方法院八十八年度自字第一四
九號），提起上訴，本院判決如下：
    主  文
上訴駁回。
    理  由
按刑事訴訟法第三百七十七條規定：上訴於第三審法院，非以判
決違背法令為理由，不得為之。是提起第三審上訴，應以原判決
違背法令為理由，係屬法定要件。如果上訴理由狀並未依據卷內
訴訟資料，具體指摘原判決不適用何種法則或如何適用不當，或
所指摘原判決違法情事，顯與法律規定得為第三審上訴理由之違
法情形，不相適合時，均應認其上訴為違背法律上之程式，予以
駁回，首應敘明。
一、關於乙○部分
本件原判決認定被告丙○○、自訴人即上訴人甲○○、上訴人即
被告乙○於民國七十七年十二月二十八日「龍纖有限公司」設立
登記時，分別為該公司之董事長、董事、股東，嗣於七十九年十
二月十九日「龍纖有限公司」變更登記為「龍纖股份有限公司」
（下稱龍纖公司）時，其職稱依序變更登記為董事長、董事、董
事，持有股份各為五千股、四千股、四千股。丙○○、乙○二人
共同基於概括之犯意聯絡：於八十一年七月十六日，丙○○、乙
○共同偽造龍纖公司股東臨時會議紀錄，內載：「本公司增加資
本新台幣（下同）四百萬元，分為四千股，每股一千元，提請公
決之」。又同時偽造龍纖公司董事會議紀錄，內載：「討論事項
之增資案，本公司擬發行新股計新台幣四百萬元，分為四千股，
每股新台幣一千元，發行之新股除保留百分之十由員工承購外，
其餘由原股東按照原持股比例認股，均限於八十一年七月二十六
日前認股，逾期未認股者，視為棄權，由董事會洽特定人認股，
股款限於八十一年七月二十六日前繳足，擬定於八十一年七月二
十七日為增資基準日」等不實事項，並以發行新股票面額圖利丙
○○認股一千股及特定人簡邱來有（丙○○之母）認股一千股、
簡連鋒（丙○○之子）認股一千股、蕭大閔（乙○之弟）認股一
千股，使股東人數由七人增加至十人。同年十二月三十一日，丙
○○、乙○未徵得甲○○之同意，填具八十一年度證券交易稅一
般代徵稅額繳款書，虛載甲○○出賣其股份四千股予丙○○，由
乙○持向台灣中小企業銀行桃園分行南崁辦事處繳納證券交易稅
，使桃園縣稅捐稽徵處承辦員為不實之登載。迄八十二年四月三
十日，丙○○、乙○復共同偽造龍纖公司臨時股東會議記錄，內
載：「討論事項二、配合公司章程須要提前改選董事監察人。決
議：選任丙○○、乙○、簡邱來有（原判決誤書為「簡邱有來」
）為董事、選任簡清追為監察人」。均足生損害於甲○○、桃園
縣稅捐稽徵處及主管機關對公司管理之正確性等情。因而撤銷第
一審關於諭知乙○無罪部分之不當判決，改判論處其共同連續行
使偽造私文書，足生損害於公眾及他人罪刑。已綜核全部卷證資
料，詳加斟酌論斷，敘明其所憑之證據及認定之理由，而以上訴
人否認犯罪所持之辯解為不足採，予以指駁綦詳，俱有卷存之證
據資料可資覆按。從形式上觀察，並無判決違背法令之情形存在
。按共同實施犯罪行為，在合同意思範圍內，相互利用他人之行
為，以達其犯罪之目的，原不必每一階段均參與，祇須分擔犯罪
行為之一部，即應對於全部所發生之結果共同負責，而共同正犯
之意思聯絡，不限於事前有所協議，於行為當時，基於相互之認
識，以共同犯罪之意思參與者，亦無礙於共同正犯之成立。丙○
○與乙○為夫妻關係，同財共居，均在龍纖公司任職，乙○並登
記為龍纖公司董事，其於八十一年七月十六日龍纖公司董事會議
事錄討論增資案時，追加乙○之弟蕭大閔認股一千股，使股東人
數由七人增加至十人等情，乙○復在龍纖公司臨時股東會會議紀
錄、董事會會議紀錄具名擔任為記錄，其並坦承持「八十一年度
證券交易稅一般代徵稅額繳款書」前往銀行繳款之事實，則其除
與丙○○有共同之犯意聯絡外，並進而為具體之行為分擔，顯係
在合同意思範圍內，相互利用他人之行為，以達其犯罪之目的，
雖各人祇分擔犯罪行為之一部，即應對於全部所發生之結果共同
負責，又其事前縱未有協議，但於行為當時，基於相互之認識，
以共同犯罪之意思參與，亦無礙於共同正犯之成立，原判決以共
同連續行使偽造私文書罪之共同正犯問擬，自屬正當合法。另查
證據之取捨及證據證明力如何，均屬事實審法院得自由裁量、判
斷之職權，苟其此項裁量、判斷，並不悖乎通常一般之人日常生
活經驗之定則或論理法則，又於判決內論敘其何以作此判斷之心
證理由者，即不得任意指摘其為違法，據為提起第三審上訴之合
法理由。而認定犯罪事實所憑之證據，並不以直接證據為限，間
接證據亦包括在內，審理事實之法院綜合卷內之直接、間接證據
，本於推理作用，於通常一般之人均不致有所懷疑，得確信其為
真實之程度者，即非不得據之為有罪之認定。原判決論處乙○共
同連續行使偽造私文書罪刑，係綜合自訴人甲○○之指訴，丙○
○及乙○夫婦之部分供述，證人簡連鋒、簡智程之證詞，龍纖公
司之臨時股東會、董事會會議紀錄、繳款書、報紙廣告等直接、
間接證據，本於推理作用為認定犯罪事實之基礎。其中關於龍纖
公司是否為家族企業？乙○是否明知並同意丙○○偽造臨時股東
會、董事會會議紀錄？丙○○之供詞是否可採？均屬原審取捨證
據及證據證明力判斷職權之合法行使，其所為判斷，尚無悖乎一
般經驗法則，自不得指為違法。至自訴人甲○○有無偽造文書之
犯行？與本件待證事項無關，原審未加以調查，尤無應於審判期
日調查之證據未予調查之違法可言。乙○上訴意旨置原判決上開
明確論斷於不顧，對原審取捨證據及證據證明力判斷之審判職權
行使，任憑己見，或就同一證據資料為相異之評價，或就不影響
於判決本旨事項再為事實上之爭辯，均與法律規定得為第三審上
訴理由之違法情形，不相適合，其上訴為違背法律上之程式，應
予駁回。
二、關於丙○○部分
按「同一案件繫屬於有管轄權之數法院，由繫屬在先之法院審判
之」；又「依同法第八條之規定不得為審判者，應諭知不受理之
判決」。刑事訴訟法第八條、第三百零三條第七款、第三百四十
三條分別定有明文。查丙○○為龍纖公司負責人，甲○○為董事
，甲○○持有股份四千股，每股金額一千元，配發股票四張（每
張一千股，股票號碼為８２─ＮＤ─００００１１至１４）。丙
○○圖謀將甲○○上開股票過戶至自己名下，明知甲○○上開股
份（票）並未出賣，先於八十一年十二月三十一日，利用不知情
之會計，以丙○○（證券買方）之名義填載「甲○○出賣其龍纖
公司股份四千股予丙○○，應繳納證券交易稅額二萬四千元」不
實之八十一年度證券交易稅一般代徵稅額繳款書，委由與其具有
犯意聯絡之妻乙○，持向桃園縣稅捐稽徵處申報繳納證券交易稅
，使該管公務員將此不實之事項登載於其職務上所掌之公文書，
足以生損害於甲○○及桃園縣稅捐稽徵處。復於八十二年四月二
十八日，在龍纖公司內，擅自在甲○○前揭四張股票背面「股票
轉讓登記表」之「出讓人蓋章」欄，盜用甲○○發行股票所使用
之印章（甲○○印章一枚存放於龍纖公司內統一保管），接續偽
造甲○○以背書轉讓方式將上開四張股票轉讓登記至丙○○名下
，足以生損害於甲○○，並於同年五月十日，由龍纖公司以「董
事長持股增加報備」之不實事項，向經濟部申報丙○○持股增加
，使該管公務員於同月十三日將此不實之事項登載於其職務上所
掌之公文書，足以生損害於甲○○及主管機關對於公司管理之正
確性等事實。業據自訴人甲○○於八十四年二月二十七日向台灣
板橋地方法院提起自訴（八十四年度自字第九三號），經原審於
九十二年九月二十四日判決論丙○○以偽造私文書罪，處有期徒
刑六月（九十年度上更(二)字第一○三號），並經本院駁回甲○○
之上訴而告確定（九十三年度台上字第一一九八號）。原審參酌
丙○○所辯：「自訴人所提之證據，即股東會議紀錄、繳款書、
刊登報紙廣告等，全部都是我為將自訴人在龍纖公司擔任人頭股
東之名除去，所依政府規定文件流程辦理製作」等語，及自訴人
所訴：「被告丙○○、乙○意圖圖利被告丙○○及其母簡邱來有
、兒子簡連鋒及被告乙○之胞弟蕭大閔，竟於八十一年七月十六
日至八十二年五月十三日間，連續以偽造文書、偽造股票等犯罪
手法，不法侵占自訴人在龍纖公司之股權」等詞，因認本件自訴
人對丙○○所追加自訴之犯罪事實，與上開犯罪事實，先後多次
偽造私文書犯行，時間緊接，犯罪構成要件相同，係基於概括犯
意為之，為連續犯，而行使偽造私文書罪與使公務員登載不實及
背信等罪間，亦有方法結果之牽連關係，均具有裁判上一罪之關
係，為同一案件。茲自訴人既於八十四年二月二十七日，向台灣
板橋地方法院對丙○○提起自訴，復於八十九年五月二十六日，
就同一案件，以追加自訴之方式，再向台灣桃園地方法院對被告
丙○○提起本件自訴，自應由繫屬在先之台灣板橋地方法院審判
，乃依刑事訴訟法第八條規定，就被告丙○○部分諭知不受理之
判決，已詳敘其所憑之證據及論斷之理由，並無判決適用法則不
當或理由矛盾之違誤。自訴人甲○○上訴意旨置原判決上開明確
論斷於不顧，對原審取捨證據及證據證明力判斷之審判職權行使
，任憑己見，或就同一證據資料為相異之評價，或就不影響於判
決本旨事項再為事實上之爭辯，均與法律規定得為第三審上訴理
由之違法情形，不相適合，其上訴為違背法律上之程式，亦應予
駁回。
據上論結，應依刑事訴訟法第三百九十五條前段，判決如主文。
中　　華　　民　　國　九十四　年　　三　　月　二十四　日
                      最高法院刑事第三庭
                          審判長法官  紀　俊　乾
                                法官  黃　正　興
                                法官  劉　介　民
                                法官  陳　東　誥
                                法官  孫　增　同
      本件正本證明與原本無異
                                      書  記  官
中　　華　　民　　國　九十四　年　　三　　月  二十八  日
                                                      ｖ
